臺灣高等法院刑事判決
109年度上訴字第2326號
上  訴  人  
即  被  告  汪人偉



選任辯護人  張國權律師
上列上訴人因詐欺案件，不服臺灣新北地方法院109年度審訴字
第144號，中華民國109年3月24日第一審判決（起訴案號：臺灣
新北地方檢察署108年度偵字第23772號、108年度偵字第33300號
），提起上訴，本院判決如下：
    主  文
原判決撤銷。
汪人偉犯三人以上共同詐欺取財罪，處有期徒刑壹年壹月。
未扣案犯罪所得新臺幣貳仟元沒收，於全部或一部不能沒收或不
宜執行沒收時，追徵其價額。
    事  實
一、汪人偉於民國108 年5月27日加入姓名年籍不詳、綽號「阿
    誠」之成年男子所屬之詐欺集團，並與該集團成員共同意圖
    為自己不法所有，基於三人以上共同詐欺取財及違反洗錢防
    制法之犯意聯絡，先由該集團成員於108年6 月4 日前某時
    許，以LINE通訊軟體暱稱「珮怡」傳送販售營養鈣片之訊息
    予劉冠伶，致劉冠伶陷於錯誤，而依指示於同日10時1 分許
    匯款新臺幣（下同）2,150 元至第一銀行帳號00000000000 
    號帳戶中。汪人偉即於108 年6月4日10時27分在新北市○○區
    ○○路0段000○0號統一超商龍翠門市輸入「阿誠」告知上開金
    融帳戶提款卡之密碼提領23,000 元，得手後將該款項連同
    提款卡放置在「阿誠」指示之地點由該集團成員收走，而汪
    人偉每提領10萬元即可獲取2,000 元之報酬（關於起訴書附
    表編號1詐騙黃雙春部分，原審已另為公訴不受理判決確定
    在案）。
二、案經劉冠伶訴由新北市政府警察局新店分局報告臺灣新北地
    方檢察署（下稱新北地檢署）檢察官偵查起訴。
    理  由
壹、證據能力
   本判決下列所援引之供述及非供述證據，均依法定方式取得
   ，並經本院於審判期日踐行合法調查，其中屬上訴人即被告
   汪人偉（下稱被告）以外之人於審判外所為陳述者，檢察官
   、被告及辯護人均表示對證據能力無意見（見本院卷第88頁
   至89頁），且查無依法應排除其證據能力之情形，本院審酌
   各情況，認為適當，均得採為判決之基礎。
貳、實體部分
一、上開事實，業據被告於警詢、偵訊、原審及本院審理時自白
    不諱（見新北地檢署108年度偵字第33300號偵查卷第4至5頁
    ，原審卷第78、84至86頁，本院卷第88、91頁），核與證人
    即告訴人劉冠伶於警詢之指訴相符，並有第一銀行帳號0000
    0000000號帳戶交易明細、LINE通訊軟體對話紀錄1 份、監
    視錄影翻拍照片1 張附卷可稽（見同上偵查卷第11頁、第13
    至14頁、第19至21頁），堪認前揭被告任意性自白與事實相
    符，堪予採信。本案事證明確，被告犯行洵堪認定，應予依
    法論科。
二、核被告所為，係犯刑法第339 條之4 第1 項第2 款之三人以
    上共同詐欺取財罪及洗錢防制法第14條第1項之洗錢罪(最高
    法院109年度台上字第1296號判決意旨參照)。被告與綽號「
    阿誠」之成年男子及其他成年男女所屬之詐騙集團成員間有
    犯意聯結、行為分擔，並應論以共同正犯。所犯上開兩罪，
    均係目的單一，且有局部同一性，乃屬一行為觸犯數罪名之
    想像競合犯，應從一重論以三人以上共同詐欺取財罪處斷。
    又檢察官雖僅起訴被告犯刑法第339 條之4 第1 項第2 款之
    三人以上共同詐欺取財罪名，惟因被告所犯洗錢防制法第14
    條第1項之洗錢罪與前開已起訴之加重詐欺取財罪間有想像
    競合犯之關係，且為起訴效力所及，本院自得併予審理。另
    本院於審理時已告知被告另涉犯洗錢防制法第14條第1項之
    一般洗錢罪，故已無礙其防禦權之行使，於此敘明。
三、撤銷改判之理由
    原審以被告罪證明確，予以論罪科刑，固非無見。惟查原判
    決漏論被告尚涉犯洗錢防制法第14條第1項之一般洗錢罪，
    尚有未恰。被告上訴意旨略以：伊已與告訴人達成和解，賠
    償損害，目前有正當工作，請求宣告緩刑云云。惟查被告尚
    犯有相同罪質之罪名23罪，前21罪各處有期徒刑1年1月，定
    應執行有期徒刑1年11月，並宣告緩刑4年，目前上訴本院審
    理中；後2罪各處有期徒刑1年4月，定應執行有期徒刑1年8
    月，此有本院被告前案紀錄表及臺灣臺北地方法院108年度
    審訴字第1448號刑事判決影本1份在卷可稽，本件原審僅判
    處有期徒刑1年1月，量刑已屬從輕，並不宜宣告緩刑，被告
    及辯護人請求宣告緩刑，固無理由，惟原判決既有上開可議
    之處，自應由本院予以撤銷改判。爰審酌被告為有相當智識
    程度或社會歷練之成年人，竟未能循正途賺取生活所需，反
    而參加本件詐欺集團，共同對告訴人劉冠伶施用詐術加以詐
    騙，造成告訴人之財產受損，實有不該，考量被告在本案犯
    罪中所扮演之角色及參與犯罪之程度，犯後始終坦承犯行，
    態度尚可，暨被告之素行、教育程度、職業、家庭經濟與生
    活狀況，以及其犯罪之動機、目的、手段等一切情狀，量處
    如主文第2 項所示之刑，以示懲儆。
四、沒收
    查被告擔任本件詐欺集團「車手」之角色，其雖有依指示提
    領款項之行為，然尚無確切事證顯示渠為本件詐欺犯行之主
    導者，衡情應無藉此取得全部或大部分詐騙款項之可能，且
    依本件詐欺集團分工狀態，被告實行「車手」行為，實際取
    得之報酬為2,000 元，業據被告於原審審理時供承在卷，其
    取得之上開報酬自屬犯罪所得，且未見實際合法發還告訴人
    之事證，基於任何人不能保有犯罪所得之立法原則，自應於
    主文第3 項宣告沒收，於全部或一部不能沒收或不宜執行沒
    收時，追徵其價額。
據上論斷，應依刑事訴訟法第369 條第1 項前段、第364 條、第
299 條第1 項前段，洗錢防制法第14條第1項，刑法第28條、第3
39 條之4第1 項第2 款、第55條、第38條之1 第1項前段、第3 
項，判決如主文。
本案經檢察官李叔芬到庭執行職務。
中　　華　　民　　國　　109 　年　　9 　　月　　8 　　日
                  刑事第二十庭  審判長法　官  王復生
                                      法　官  遲中慧
                                      法　官  陳春秋
以上正本證明與原本無異。
如不服本判決，應於收受送達後20日內向本院提出上訴書狀，其
未敘述上訴之理由者並得於提起上訴後20日內向本院補提理由書
（均須按他造當事人之人數附繕本）「切勿逕送上級法院」。
                                      書記官  周彧亘
中　　華　　民　　國　　109 　年　　9 　　月　　10　　日
附錄本案論罪法條全文
中華民國刑法第339條之4
犯第339條詐欺罪而有下列情形之一者，處1年以上7年以下有期
徒刑，得併科1百萬元以下罰金：
一、冒用政府機關或公務員名義犯之。
二、三人以上共同犯之。
三、以廣播電視、電子通訊、網際網路或其他媒體等傳播工具，
    對公眾散布而犯之。
前項之未遂犯罰之。

洗錢防制法第14條
有第二條各款所列洗錢行為者，處7年以下有期徒刑，併科新臺
幣5百萬元以下罰金。
前項之未遂犯罰之。
前二項情形，不得科以超過其特定犯罪所定最重本刑之刑。